最高法院刑事裁定　　　　　　　　　 111年度台抗字第1014號
再 抗告 人　余沅懋




上列再抗告人因加重詐欺等罪定應執行刑案件，不服臺灣高等法
院臺中分院中華民國111年6月28日駁回其抗告之裁定（111 年度
抗字第555號；聲請案號：臺灣苗栗地方檢察署111年度執聲字第
45號），提起再抗告，本院裁定如下：
    主  文
再抗告駁回。
    理  由
按：裁判確定前犯數罪者，併合處罰之。數罪併罰，分別宣告
  多數有期徒刑者，於各刑中之最長期以上，各刑合併之刑期以
  下，定其刑期，但不得逾30年，刑法第50條第1 項前段、第51
  條第5款分別定有明文。次按刑事訴訟法第370條第2項、第3項
  ，已針對第二審上訴案件之定應執行刑，明定有不利益變更禁
  止原則之適用；而分屬不同案件之數罪併罰有應更定執行刑之
  情形，倘數罪之刑，曾經定應執行刑，再與其他裁判宣告之刑
  定應執行刑時，在法理上亦同受此原則之拘束。亦即，另定之
  執行刑，其裁量所定之刑期，不得較重於前定之執行刑加計後
  裁判宣告之刑或所定執行刑之總和。又數罪併罰定應執行刑之
  案件，係屬法院自由裁量之事項，法院所為刑之酌定如未逾越
  上開規定之外部界限、定應執行刑之恤刑目的及不利益變更禁
  止原則，即不得指為違法。
本件原裁定略以：
㈠再抗告人即受刑人余沅懋犯原裁定附表編號1 至32所示32罪，
  經第一審法院即臺灣苗栗地方法院及原審法院先後判處各該附
  表編號「宣告刑」欄所示之有期徒刑（以下所載主刑種類皆同
  ），均經分別確定在案。第一審法院以其中有得易科罰金之罪
  與不得易科罰金之罪，合於刑法第50條第1 項但書情形，依同
  條第2 項規定，必須由再抗告人請求檢察官聲請定應執行刑。
  茲檢察官經再抗告人請求就該32罪合併定其應執行之有期徒刑
  ，第一審因認檢察官據此聲請為正當，而裁定再抗告人應執行
  7 年10月，並已敘明：再抗告人所犯罪名為29次加重詐欺取財
  罪、1次剝奪他人行動自由未遂罪、1次幫助詐欺取財罪、1 次
  毀損罪，犯罪類型及所侵害之法益尚非完全相同，惟所犯29次
  加重詐欺取財罪部分，均係加入同一詐欺集團所為，罪質均屬
  相同，其不法內涵具有內在關聯性，各次行為態樣、動機、手
  段均屬相同或相類，犯罪時間亦集中於民國106年7月3 日至同
  年9月15日間，前後相距未逾3個月，所侵害法益亦非具有不可
  替代性、不可回復性之個人法益，責任非難重複程度甚高，並
  考量邊際效應隨刑期遞減及受刑人所生痛苦隨刑期遞增，及受
  刑人復歸社會之可能性等旨，經核並無明顯過重而違背比例原
  則或公平正義之情事。
㈡個案情節不一，尚難比附援引。而執行刑之酌定，尤無必須按
  一定比例、折數衡定之理；是無從引用他案酌定應執行刑之比
  例，作為本案酌定之刑是否適法之判斷基準。再抗告人以與本
  件無關之他案，就法院定應執行刑裁量職權之適法行使，徒憑
  個人主觀意見，任意指摘第一審所定執行刑過重，有違比例原
  則、公平原則等情，尚屬無據。
㈢綜上，第一審裁定所定之應執行刑，係在未逾越上開各罪宣告
  刑加總之最長期限制範圍內，非逕以實質累加方式為之，不僅
  符合定應執行刑裁量權行使之外部性界限與內部性界限，亦非
  置再抗告人可能蒙受過苛刑罰於不顧，難謂有何濫用裁量權或
  失諸過重之違法不當情事。因認再抗告人之抗告為無理由，應
  予駁回。
經核原裁定有關再抗告人請求檢察官聲請就第一審裁定附表編
  號1 至32所示之罪定應執行刑乙節之論述，與卷內資料相符；
  又其中第一審裁定附表編號1 至14及18至24、編號15至17、編
  號25至32均曾經分別定應執行刑，合計為10年6 月；第一審裁
  定於其附表所示之罪各刑中之最長期（1年8月）以上，各刑合
  併之刑期（36年11月）以下之範圍內，酌定再抗告人應執行 7
  年10月，認為適法等情，並未逾越法律規定之外部界限、定應
  執行刑之恤刑目的及不利益變更禁止原則，於法並無不合。
再抗告人之再抗告意旨並未具體指摘原裁定有何違法或不當之
  處，無非徒憑其個人主觀意見認第一審所酌定之刑有違刑罰之
  公平性，而有過重之情等語，對原裁定已詳細說明、於法無違
  之事項，任意指摘，尚難認為有據。
綜上，應認本件再抗告為無理由，予以駁回。 
據上論結，應依刑事訴訟法第412條，裁定如主文。
中    華    民    國   111    年    8     月    11    日
                  刑事第四庭審判長法  官  林  立  華  
                                  法  官  謝  靜  恒  
                                  法  官  林  瑞  斌  
                                  法  官  王  敏  慧  
                                  法  官  李  麗  珠  
本件正本證明與原本無異
                                  書記官
中    華    民    國   111    年    8     月    16    日